【裁判字號】    95,簡,2564
【裁判日期】    950825
【裁判案由】    詐欺
【裁判全文】
臺灣臺北地方法院刑事判決              95年度簡字第2564號
    聲  請  人  臺灣臺北地方法院檢察署檢察官
    被      告  甲○○
                        樓
上列被告因詐欺案件，經檢察官聲請以簡易判決處刑（95年度偵
字第8871號），本院判決如下：
    主  文
甲○○幫助意圖為自己不法之所有，以詐術使人將本人之物交付
，處有期徒刑月月，如易科罰金，以新臺幣玖佰元即銀元佰
元折算壹日。
    事實及理由
一、本件犯罪事實、證據及應適用之法條，除均引用檢察官聲請
    簡易判決處刑書（如附件）之記載外，另於應適用之法條將
    原所載「第三十條第二項」修正為「第三十條第一項」，並
    增補如下：按行為後法律有變更者，適用行為時之法律。但
    行為後之法律有利於行為人者，適用最有利於行為人之法律
    ，刑法第二條第一項定有明文。本件被告行為後，刑法總則
    編於九十四年二月二日大幅修正公布後，並於九十五年七月
    一日正式施行，而刑法第二條第一項固修正為「行為後法律
    有變更者，適用行為時之法律，但行為後之法律有利於行為
    人者，適用最有利於行為人之法律」，此乃為與刑法第一條
    罪刑法定主義相互契合，而貫徹法律禁止溯及既往原則，係
    規範行為後法律變更所生新舊法律比較適用之準據法，故刑
    法第二條第一項雖經修正，但因屬適用法律之準據法，本身
    即無所謂比較新舊法之問題，應逕適用裁判時之修正施行後
    刑法第二條之規定以決定適用之刑罰法律。又本次刑法修正
    之比較新舊法，應就罪刑有關之共犯、未遂犯、想像競合犯
    、牽連犯、連續犯、結合犯，以及累犯加重、自首減輕暨其
    他法定加減原因（如身分加減）與加減例等一切情形，綜其
    全部罪刑之結果而為比較（最高法院九十五年五月二十三日
    九十五年度第八次刑庭會議決議意旨可資參照）。而按刑法
    第三百三十九條第一項詐欺取財罪，法定刑得科或併科銀元
    一千元以下罰金，據修正後刑法施行法增訂第一條之一：「
    中華民國九十四年一月七日刑法修正施行後，刑法分則編所
    定罰金之貨幣單位為新臺幣。九十四年一月七日刑法修正時
    ，刑法分則編未修正之條文定有罰金者，自九十四年一月七
    日刑法修正施行後，就其所定數額提高為三十倍。但七十二
    年六月二十六日至九十四年一月七日新增或修正之條文，就
    其所定數額提高為三倍」（按新增訂刑法施行法第一條之一
    規定，僅係替代罰金罰鍰提高標準條例部分條文，與罰金罰
    鍰提高標準條例罰金額度相同，只是貨幣單位由銀元改成新
    臺幣，並不發生有利、不利之問題，亦非法律變更刑度之條
    文，並無比較新舊法之問題，應逕予適用，附此說明。）及
    刑法第三十三條第五款修正為：「罰金：新臺幣一千元以上
    ，以百元計算之」等規定，修正後刑法第三百三十九條第一
    項詐欺取財罪，所得科處之罰金刑最高為新臺幣三萬元、最
    低為新臺幣一千元，然而，依被告行為時之刑罰法律，即罰
    金罰鍰提高標準條例第一條前段規定之提高倍數十倍及刑法
    第三十三條第五款規定之罰金最低額一元予以計算，該罪之
    罰金刑最高為銀元一萬元，最低額為銀元一元，若換算為新
    臺幣，最高額雖與新法同為新臺幣三萬元，然最低額僅為新
    臺幣三元。因此，比較上述修正前、後之刑罰法律，自以被
    告行為時關於科處罰金刑之法律較有利於被告。又被告於犯
    罪時之刑法第三十條第一項、第二項分別規定：「幫助他人
    犯罪者，為從犯。雖他人不知幫助之情者，亦同」、「從犯
    之處罰，得按正犯之刑減輕之」，九十五年七月一日修正公
    布施行之刑法第三十條第一項、第二項則規定：「幫助他人
    實行犯罪行為者，為幫助犯。雖他人不知幫助之情者，亦同
    。」、「幫助犯之處罰，得按正犯之刑減輕之」，茲比較修
    正前後幫助犯之規定，修正前刑法並無不利被告之情形，依
    九十五年七月一日施行之刑法第二條第一項前段，適用行為
    時即修正前刑法第三十條之規定。再者，被告於犯罪時之刑
    法第四十一條第一項前段係規定：「犯最重本刑為五年以下
    有期徒刑以下之刑之罪，而受六個月以下有期徒刑或拘役之
    宣告，因身體、教育、職業、家庭之關係或其他正當事由，
    執行顯有困難者，得以一元以上三元以下折算一日，易科罰
    金」，又被告行為時之易科罰金折算標準，修正前罰金罰鍰
    提高標準條例第二條（現已刪除）規定，就其原定數額提高
    為一百倍折算一日，故本件被告行為時之易科罰金折算標準
    ，應以銀元三百元折算一日，經折算為新臺幣後，應以新臺
    幣九百元折算為一日。惟九十五年七月一日修正公布施行之
    刑法第四十一條第一項前段則規定：「犯最重本刑為五年以
    下有期徒刑以下之刑之罪，而受六個月以下有期徒刑或拘役
    之宣告者，得以新臺幣一千元、二千元或三千元折算一日，
    易科罰金」，均較原新臺幣九百元折算一日為高。故比較修
    正前、後之易科罰金之折算標準，自以九十五年七月一日修
    正公布施行前之規定，較有利於被告，應依刑法第二條第一
    項前段，適用修正前刑法第四十一條第一項前段規定，定其
    折算標準。綜合上述各條文修正前、後之比較，揆諸前揭最
    高法院決議及修正後刑法第二條第一項前段、後段規定，以
    九十五年七月一日修正公布施行前之刑法相關規定及罰金罰
    鍰提高標準條例第一條前段、第二條規定，對於被告較為有
    利，自應適用修正前之相關規定予以論處。
二、爰審酌被告甲○○並無前科（僅有施用毒品觀察勒戒紀錄）
    ，素行尚可，此有臺灣高等法院被告前案紀錄表各二份附卷
    可稽，其犯罪之動機、目的僅為一己之私，竟將自己領用之
    支票交付他人供作非法使用，已對社會交易安全產生負面影
    響，且增加政府查緝此類犯罪之困難，並因此導致被害人承
    受財產上之損失，犯罪所生之危害程度非輕，並斟酌其品性
    、生活狀況、智識程度及被告能坦認犯行，犯罪後之態度尚
    佳等一切情狀，量處如主文所示之刑，併諭知如易科罰金之
    折算標準，以示懲戒。
三、依刑事訴訟法第四百四十九條第一項前段、第三項、第四百
    五十四條第二項，修正後刑法第二條第一項前段、修正前刑
    法第三十條第一項、第二項、第三百三十九條第一項、第四
    十一條第一項前段，新增訂刑法施行法第一條之一，修正前
    罰金罰鍰提高標準條例第一條前段、第二條，現行法規所定
    貨幣單位折算新臺幣條例第二條，逕以簡易判決處如主文所
    示之刑。
四、如對本判決不服，應於送達十日內，向本院提出上訴狀。
中    華    民    國    95    年     8    月    25    日
                      刑事第十六庭  法  官  徐千惠
以上正本證明與原本無異。
如不服本判決，得於判決書送達之翌日起10日內，以書狀敘述理
由，向本庭提出上訴。
                                    書記官  蕭承信
中    華    民    國    95    年    8     月    29    日
附錄本案論罪科刑法條：
中華民國刑法第339條第1項
意圖為自己或第3人不法之所有，以詐術使人將本人或第3人之物
交付者，處5年以下有期徒刑、拘役或科或併科1千元以下罰金。
附件：（95年度偵字第8871號聲請簡易判決處刑書）


司法院資訊處製作；財團法人民間司法改革基金會備份。
